【裁判字號】    89,易,246
【裁判日期】    900424
【裁判案由】    詐欺
【裁判全文】
臺灣彰化地方法院刑事判決                          八十九年度易字第二四六號
    公  訴  人  臺灣彰化地方法院檢察署檢察官
    被      告  乙○
                丙○○
右列被告等因詐欺案件，經檢察官提起公訴（八十八年度偵字第六０四四號），本院
判決如左：
    主      文
乙○、丙○○均無罪。
    理      由
一、公訴意旨略以：被告乙○係「有第建設股份有限公司」（下簡稱有第公司）之名
    義上負責人，被告丙○○則為該公司之實際負責人，渠二人共同基於意圖為自己
    不法所有之犯意聯絡，於八十六年十二月十二日十五時許，在彰化縣鹿港鎮○○
    路○段渠等承建「鹿港東興」社區工地接待中心，向甲○○佯稱：有第公司擬在
    該處（彰化縣鹿港鎮○○段第一五一八之六地號）興建十二棟三層樓透天樓房，
    乃自地自建，預定於八十七年二月十五日開工，於三百六十五個工作日完成，總
    價四百二十萬元，可向銀行貸款二百萬元，產權保證清楚，絕無來歷不明或債務
    糾紛關係，否則願付完全之責等語，致甲○○信以為真，而與渠等簽訂編號Ａ六
    之土地及房屋預定買賣契約書各一件，約定分十八期依工程進度繳款，並當場支
    付簽約金及簽約訂金計四十五萬元，嗣被告等分別按期至甲○○處收款，詎料於
    第十三期「完成內部隔間」開始，被告等即稱：因經濟困難，擬先收款，但日後
    一定達成預定進度等語，甲○○則繼續繳交款項，至第十八期付款（即「取得使
    用執照」）後，甲○○深覺有詐，前往工地查看，發現早已停工，而且被告等避
    不見面，再經調閱該相關土地謄本發現該土地早已遭被告等設定抵押五百餘萬元
    ，因認被告等共同涉犯刑法第三百三十九條第一項之詐欺罪。
二、按犯罪事實應依證據認定之，無證據不得推定其犯罪事實，刑事訴訟法第一百五
    十四條定有明文。公訴意旨認被告等共同涉犯刑法第三百三十九條第一項之詐欺
    罪，係以被告等曾向告訴人保證產權清楚，然建造房屋之土地竟設定抵押，未為
    塗銷，且被告等遲未交屋予告訴人，又搬遷至台中縣太平市居住，並未告知告訴
    人等語為其主要論據。被告等固坦承有與告訴人甲○○訂立土地及房屋預定買賣
    契約，且已收受甲○○繳納之十八期工程款計二百二十萬元等情，然堅決否認有
    詐欺犯行，辯稱房屋於八十七年底時即將近完工，曾申請使用執照，然因遭隔鄰
    控告與公所人員職，而被駁回，嗣又因資金週轉不靈，無力繳納向第七商業銀
    行借款之利息，致房屋內部之細部工程不能施作，土地又經第七商業銀行申請查
    封，因而無法將房屋過戶予告訴人，但房屋之使用執照亦已於八十九年二月間取
    得，是被告等既未施用詐術，亦無詐欺告訴人之故意，如有詐欺之故意，被告等
    何需出資購地，且實際建造房屋等語。經查告訴人向被告等購買之彰化縣鹿港鎮
    ○○段第一五一八之六號土地，為被告乙○所有，且被告等與告訴人訂立土地及
    房屋預定買賣契約後，於告訴人分期付款第十二期以前，確亦按期施作房屋，至
    八十七年底，房屋已將近完工，僅內部之細部工程尚未完成，當時被告等亦曾申
    請使用執照，然被駁回，嗣至八十九年二月二十三日始取得使用執照之事實，有
    照片、土地謄本、使用執照及土地、房屋預定買賣契約書等件在卷足稽，且為告
    訴人所不否認。又被告等向告訴人收取第十三期至第十八期工程款，也曾向告訴
    人坦白告知其經濟發生困難，此亦為告訴人所供認在卷。揆諸被告等對於土地確
    有所有權，且亦依約在土地上建造房屋，至八十七年底，房屋已將近完工，嗣渠
    等於向告訴人收取第十三期工程款時，經濟發生困難時，復坦白對告訴人告知此
    事，始收取第十三期至第十八期工程款等情，並參以被告等之土地嗣為第七商業
    銀行申請查封之事實，堪認被告等無法將房屋全部完工，並辦理過戶登記予告訴
    人，乃因事後經濟發生困難之故。實無從以此事後發生之事由，即推認被告等於
    與告訴人訂立契約，或收取工程款時，有詐欺之故意，或施用詐術之行為。雖被
    告等於與告訴人訂約時，其土地早已設定抵押權予彰化市第二信用合作社（嗣讓
    與第七商業銀行），又向告訴人保證其出售之房屋產權清楚。但被告等為取得資
    金，建造房屋，而向銀行借款，並以房屋坐落之土地設定抵押權予銀行，乃符合
    建屋出售者之常情。倘被告等資金足夠，於房屋完工之時，為能再收受剩餘二百
    萬元之價金（即告訴人貸款之部分），以賺取利潤，當會返還借款予銀行，將土
    地之抵押予以塗銷，連同房屋一併過戶登記予告訴人，其土地及房屋之產權自屬
    清楚。然如前所述，被告等因事後經濟發生困難，自無法還款予銀行，將土地之
    抵押予以塗銷。是以，亦尚難僅以被告等於訂約前，即將土地設定抵押，於訂約
    時並保證房屋產權清楚，事後又無法將土地之抵押予以塗銷，即遽認被告等有詐
    欺之故意，或施用詐術之行為。此外，復查無其他積極證據，足資憑認被告等有
    何公訴意旨所指之犯行，是不能證明被告等犯詐欺罪，自皆應為無罪之諭知。
據上論斷，應依刑事訴訟法第三百零一條第一項，判決如主文。
中      華      民      國    九十      年      四      月    二十四    日
                                臺灣彰化地方法院刑事第三庭
                                    法      官    廖  國  佑
右正本證明與原本無異。
如不服本判決，應於判決送達後十日內，向本院提出上訴狀( 須附繕本 )。
告訴人或被害人對於判決如有不服具備理由請求檢察官上訴者，其上訴期間之計算係
以檢察官收受判決正本之日期為準。
                                      法院書記官  卓  俊  杰
中      華      民      國    九十      年      四      月    二十六    日


司法院資訊處製作；財團法人民間司法改革基金會備份。
